臺灣基隆地方法院民事判決　　　　　　　 95年度訴字第355號
原　　　告　丙○○
訴訟代理人　黃子素 律師
被　　　告　乙○○
　　　　　　大豐通運股份有限公司
上　一　人
法定代理人　甲○○
上列二人共同
訴訟代理人　丁○○　　住基隆市.
上列當事人間損害賠償事件，本院於96年7月4日言詞辯論終結，
判決如下：
    主  文
被告應連帶給付原告新台幣壹拾肆萬壹仟貳佰貳拾伍元，及被告
乙○○自民國九十五年九月二十四日起、被告大豐通運股份有限
公司自民國九十五年九月十四日起，均至清償日止，按年息百分
之五計算之利息。
原告其餘之訴駁回。
訴訟費用由被告連帶負擔八分之一，餘由原告負擔。
本判決原告勝訴部分，於原告以新台幣肆萬柒仟元為被告供擔保
後，得假執行。但被告如於假執行程序實施前，以新台幣壹拾肆
萬壹仟貳佰貳拾伍元為原告預供擔保，得免為假執行。
原告其餘假執行之聲請駁回。
    事實及理由
壹、程序方面
    按訴狀送達後，原告不得將原訴變更或追加他訴，但減縮應
    受判決事項之聲明者不在此限，民事訴訟法第255條第1項第
    3款定有明文。本件原告原起訴主張所受之勞動損失為新臺
    幣（下同）7,200,000元（勞動期間以20年計算），醫療及
    其他相關費用支出160,690元，嗣於本院審理時變更請求金
    額為勞動損失5,520,000元（勞動期間以20年計算），醫療
    及其他相關費用支出254,940元，嗣因已獲得汽機車強制險
    14,255元之賠償，故又減縮該部分之請求金額，依前所述，
    原告所為訴之變更，既屬減縮應受判決事項之聲明，應予准
    許。
貳、實體方面
一、原告起訴主張：被告乙○○係被告大豐通運股份有限公司（
    簡稱大豐公司）司機，負責駕駛半聯結車載運貨物業務。其
    於93年8月3日上午駕駛車號563- KB號半聯結車，由台北縣
    汐止市往基隆市區方向行駛，行經明德二路與工建路路段，
    與原告所騎乘之重型機車發生鐘擊，致原告受有頸部扭傷、
    顏面撕裂傷、右前臂撕裂傷、頸椎外傷併頸脊髓中心症候群
    及頸部椎間盤凸出合併神經根症候群等傷害。本件並經鈞院
    94 年度交易字第14號刑事判決在案。經查，被告乙○○於
    意外發生之時，非但正從事駕駛業務，且為被告大豐公司服
    勞務，爰依民法第188條第1項前段：「受僱人因執行職務，
    不法侵害他人之權利者，由僱用人與行為人連帶負損害賠償
    責任。」請求被告大豐公司就原告所受損害負連帶賠償責任
    。又原告所受損失共計6,374,940元，項目如下：勞動損
    失：5,520,000元（勞動期間以20年計算）；醫療及其他
    相關費用支出：254,940元；精神損失：600,000元。再考
    量雙方之過失責任，主責任在於被告乙○○，則原告請求被
    告連帶賠償原告所受損失之7成，應屬合理，爰提起本件訴
    訟請求：(一)被告應連帶給付原告1,200,000元及自起訴狀送
    達被告起至清償日止，按年息5%計算之利息；(二)訴訟費用由
    被告負擔；(三)如獲勝訴判決，原告願以現金或等值之合作金
    庫銀行南汐止分行所發行之可轉讓定期存單供擔保，請准宣
    告假執行。
二、被告乙○○坦承係被告大豐公司之司機，負責駕駛半聯結車
    載運貨物，其確有於93年8月3日上午駕駛車號563- KB號半
    聯結車，由台北縣汐止市往基隆市區方向行駛，行經明德二
    路與工建路路段，與原告所騎乘之重型機車發生碰撞致原告
    受傷乙情，並對原告所支出之醫療費用扣除強制險已給付部
    分後，同意原告醫療費用的請求12,085元。並以下揭情詞置
    辯: (一)本件肇事責任經台灣省基宜區車輛行車事故鑑定委員
    會鑑定結果，其鑑定意見為：「乙○○駕駛半聯結車行經行
    車管制號誌岔路口左轉彎，未停讓迎面直行熊車先行，致與
    熊車撞及；與丙○○駕駛重型機車行經行車管制號誌岔路口
    ，未注意車前狀況致與莊車撞及，兩者同為肇事原因」，有
    台灣省基宜區車輛行車鑑定委員會94年6月22日基宜鑑字第
    0945001397號函附鑑定意見書，亦與鈞院94年度交易字第14
    號刑事判決採相同之見解，故原告對本件車禍之發生顯然亦
    有過失存在。(二)原告所主張之損害賠償部分：勞動損失
    5,520,000元：原告於民事起訴狀內所提供之國泰綜合醫院
    診斷書內容清楚載明宜休息兩個月，且原告受傷時期正在服
    兵役，何來工作損失；另台灣礦工醫院所開立之甲種診斷書
    載明之傷勢為頸部挫扭傷併上肢酸麻，右前臂撕裂傷，顏面
    撕裂傷等情，故依原告所提供之5份診斷書皆無法看出有殘
    廢情形，是其勞動損失部份之要求請不予採納。原告所提
    車資38,000元，僅以數字列表方式索賠，並無實際收據佐證
    ，且有無實際支出不詳，要求請不予採納。原告所提出之
    營養品60,000元並非必要，要求請不予採納。原告要求看
    護費用94,600元，依原告所提供之5份診斷書之傷勢情形，
    並無需專人看護，要求請不予採納。未來之傷疤美容醫療
    費部份，原告自93年8月3日事故發生至今已逾2年以上，原
    告並未就受傷部位進行美容，已喪失黃金治療時間，且經兩
    年之癒合是否有需再進行美容醫療行為，實難認同。未來
    之頸椎脊髓中心症候群追蹤復健24,000元，依原告所提列佐
    證之5張診斷書，大都為93年度開立之證明，其中僅有一張
    為台灣礦工醫院甲種診斷書，所開立之日期為94年1月28 日
    內容，處理意見欄明載（以下空白），顯見醫師未囑言需門
    診追蹤復健，故原告之要求請不予採納。精神慰撫金600,
    000元部分，依原告所提列之實支醫療費用為證，就其傷情
    及實支醫藥費用13,958元，研觀原告非為重大傷害，被告擬
    予賠付原告精神慰藉金50,000元為宜。請求駁回原告之訴，
    訴訟費用由原告負擔，並願供擔保請准宣告免為假執行。
三、得心證理由：
  (一)本件原告主張被告乙○○係被告大豐公司司機，負責駕駛半
    聯結車載運貨物業務，其於93年8月3日上午駕駛車號563-KB
    號半聯結車，由台北縣汐止市往基隆市區方向行駛，行經明
    德二路與工建路路段，與原告所騎乘之重型機車發生撞擊，
    致原告受有頸部扭傷、顏面撕裂傷、右前臂撕裂傷、頸椎外
    傷併頸脊髓中心症候群及頸部椎間盤凸出合併神經根症候群
    等傷害，且被告乙○○上開業務過失傷害行為，業據本院以
    94 年度交易字第14號刑事判決判處被告乙○○拘役30日，
    如易科罰金以參佰元折算壹日確定等情，為被告所不爭執，
    並經本院核閱上開刑事判決屬實，自堪信原告上開主張為真
    實。
  (二)按因故意或過失不法侵害他人權利者，負損害賠償責任，民
    法第184條第1項定有明文。復按，不法侵害他人之身體或健
    康者，對於被害人因此喪失或減少勞動能力或增加生活上之
    需要，應負損害賠償責任，民法第193條第1項定有明文。又
    損害賠償，除法律另有規定或契約另有訂定外，應以填補債
    權人所受損害及所失利益為限，民法第216條第1項亦定有明
    文，此即為損害賠償之「完全賠償原則」。所謂「所受損害
    」，又稱積極損害，指既存財產因損害事實之發生，以致減
    少之情形，惟仍需受相當因果關係之限制（最高法院89年台
    上810號判決、95年台上第2895號判決意旨參照）。至審酌
    被害人因身體健康被侵害而喪失或減少勞動能力所受損害之
    金額，固不能以被害人一時一地之工作收入為準，惟仍應就
    被害人受侵害前之身體健康狀態、教育程度、專門技能、社
    會經驗等方面以酌定之（最高法院63年台上字第1394號判例
    意旨參照），方不致失之以偏，並昭公允。且所謂增加生活
    之需要，指因被害始有支出必要之費用，例如醫療費用、整
    形手術費用或裝置義肢費用、醫療期間必要之看護費用等。
    是原告依上開規定，請求被告對其所受損害負賠償之責，洵
    屬有據，爰就原告各項請求金額有無理由，逐一說明如下：
    1.兩造不爭執部分：
      原告主張支出之醫療費用26,340元部分，業據提出自93年
      8月3日至94年4月18日原告至台灣礦工醫院、國泰綜合醫
      院、三軍總醫院、台北榮民總醫院、國軍松山醫院等就醫
      單據為證。被告對此亦不爭執並同意原告之請求。嗣因原
      告業已獲得汽機車強制險14,255元之賠償，故變更請求金
      額為12,085元，被告對此亦於本院96年7月4日言詞辯論庭
      表示同意給付上開12,085元，故原告此部分之請求有理由
      。
    2.兩造爭執部分：
    勞動損失5,520,000元部分：
      原告主張其受傷前擔任安裝冷氣之工作，工資約為58,000
      元，在事故發生後因原告受傷無法勝任該工作，故現在只
      能從事繪圖工作，每月薪資約為35,000元，依勞動期間20
      年計算，原告所得工資之減損計為5,520,000元，並提出
      薪資證明書及台北富邦銀行薪水帳戶節影本為證。經查，
      原告所受之傷害是否有造成其勞動能力減損部分，經本院
      依原告訴訟代理人之聲請函請財團法人國泰綜合醫院進行
      評估說明結果表示：「病人丙○○目前仍有左手酸麻等症
      狀的主訴，但所附之核磁共振檢查影片，無法提供病人所
      主訴症狀與頸椎受傷之相關性。病人目前左手酸麻之主訴
      建議藥物及復健治療，但是否有所遺留勞動能力之影響，
      須進一步評估。」等語，有該院96年1月29日（96）管歷
      字第111號函在卷可稽，可徵原告目前的症狀縱有其所述
      左手酸麻情況，亦僅需進行藥物及一般復健治療，是否會
      減損其勞動能力，仍無法以此證明；況原告所稱左手酸麻
      情形為其向醫師主訴之症狀，原告復未能依本院96年4月
      18日之庭諭提出醫院之診斷資料證明其確有減損勞動能力
      之情形，難認其請求賠償減損勞動能力之損失為可採。
    車資38,000 元部分：
      至於原告請求被告給付其就診需搭乘計程車所支出之車資
      部分，雖未能提出其支出單據以供證明，惟原告依據其就
      診時間，從家裡到醫院的距離及計程車之車資換算標準，
      藉以換算計程車來回車資，尚屬可採；惟查，依原告所提
      之車資計算一覽表，其上記載之日期及往返地點，對照原
      告所提就醫收據日期暨就醫醫院，卻有多處不相符合之處
      ，故僅就相符部分，依民事訴訟法第222條第2項暨上開車
      資換算標準，計算原告請求數額有理由之部分，合計為
      4,590 元（如後所述），逾此部份之請求則為無理由。
      計有：
      (1)93年8月5日基隆礦工醫院至台北國泰醫院，合計里程數
        24公里，請求金額450元。
      (2)93年8月9日台北國泰醫院至台北三軍總醫院至基隆原告
        住所，合計里程數31.1公里，請求金額630元。
      (3)93年8月26日松山國軍醫院至基隆原告住所，合計里程
        數22公里，請求金額420元。
      (4)94年1月13日原告於新店部隊至松山國軍醫院至新店部
        隊，合計里程數156.8公里，請求金額2,730元。
      (5)93年10月5日基隆原告住所至基隆礦工醫院至基隆原告
        住所，合計里程數10.8公里，請求金額360元。
    營養品60,000元部分：
      原告此部分請求既無法提出收據證明確有該部分之支出且
      屬必要費用，復為被告所否認並予爭執，難認其請求有理
      由。
    看護費94,600元部分：
      按親屬間之看護，縱因出於親情而未支付該費用，然其所付
      出之勞力，顯非不能以金錢為評價，此種基於身分關係之恩
      惠，自不能加惠於加害人，而應比照一般看護情形，認被害
      人受有相當看護費之損害，命加害人賠償，始符民法第193
      條第1項所定「增加生活上需要」之意旨，最高法院89年台
      上字第1749號判決參照。本件原告請求依據其在醫院需要
      他人照顧之日數，及原告前往醫院需要家人陪同的次數，
      以全日看護費用2,200元計算部分，依原告所提損失一覽
      表上記載之看護費說明，其上所記載之日期與原告上開提
      出之就醫單據日期多有所不符，故僅能以其相符之處計算
      其請求有理由部分之數額。另依一般經驗法則判斷，原告
      住院期間固需全日看護，然前往醫院門診何需全日之看護
      ，原告未依病情輕重決定看護時間之長短，實有浮報之疑
      。故本院審酌原告住院期間固得以全日之看護為必要，惟
      前往醫院門診則以半日看護計算為宜，是原告此部分之請
      求數額合計18,700元（如後所述），逾此部份之請求為無
      理由。
      計有:
      (1)93年8月3日至9日，共計7日為原告住院期間（從台灣礦
        工醫院出院後轉至國泰綜合醫院住院，有診斷證明書可
        證），以全日看護費計算為15,400元（計算式:2,200
        ×7＝15,400）。
      (2)93年8月11日原告前往基隆礦工醫院門診，93年8月26日原
        告前往松山國軍醫院門診，93年11月9日原告前往三軍總
        醫院門診，以半日看護費計算為3,300元（計算式: 1,100
        ×3＝3,300）。
    未來傷疤美容費12,000元、未來頸椎脊髓中心症候群追蹤
      復健費24,000元部分:
      原告此部分請求既無法提出醫師診斷文件證明確屬必需之
      支出，且原告自93年8月3日事故發生至今已逾兩年以上，
      皆遲未就受傷部位進行美容或進行復健，卻又請求將上開
      二項費用列為未來必要之支出，復為被告所否認並予爭執
      ，難認其請求有理由。
    精神損失600,000元部分：
      按不法侵害他人之身體、健康者，被害人雖非財產上之損
      害，亦得請求賠償相當之金額，民法第195條第1項前段定
      有明文。又精神慰撫金之多寡，應斟酌雙方之身分、地位
      、資力與加害之程度及其他各種情形核定相當之數額，其
      金額是否相當，自應依實際加害情形與被害人所受之痛苦
      及雙方之身分、地位、經濟狀況等關係決定之（最高法院
      96年台上第648號判決、96年台上第513號判決意旨參照）
      。本院審酌原告因本件車禍受有頸部扭傷、顏面撕裂傷、
      右前臂撕裂傷、頸椎外傷併頸脊髓中心症候群及頸部椎間
      盤凸出合併神經根症候群等傷害，經診治後醫師多囑言須
      進行門診追蹤治療為適宜，且被告之侵害行為非出於故意
      ，暨雙方之身分、社會地位、智識水準，認原告請求慰撫
      金以200,000元為適當。
    3.綜上，原告得請求之賠償金額為235,375元（計算式:
      12,085＋4,590＋18,700＋200,000＝235,375）。
四、按損害之發生或擴大，被害人與有過失者，法院得減輕賠償
    金額或免除之，民法第217條第1項固定有明文。惟法院於裁
    量賠償金額減至何程度或為完全免除時，應斟酌雙方原因力
    之強弱與過失之輕重決定（最高法院96台上90號判決參照）
    。此項規定之目的在謀求加害人與被害人間之公平，倘受害
    人於事故之發生亦有過失時，由加害人負全部賠償責任，未
    免失諸過酷，是以賦與法院得不待當事人之主張，減輕其賠
    償金額或免除之職權。換言之，基於過失相抵之責任減輕或
    免除，非僅為抗辯之一種，亦可使請求權全部或一部為之消
    滅，故裁判上得以職權斟酌之（最高法院85年度台上字第
    1756號判例參照）。經查，本件事故之發生，於93年8月3日
    上午10時被告乙○○駕駛563-KB車號之半聯結車，沿基隆市
    ○○○路，由台北縣汐止市往基隆市區方向行駛，於行經基
    隆市○○○路、工建路設有燈光號誌管制之交岔路口欲左轉
    工建路往六堵工業區方向行駛，因燈號適變換為紅燈，被告
    乙○○乃在明德二路最內側車道上之停止線後方等待燈號變
    換，迨燈號變換為綠燈，被告乙○○乃起步左轉，本應注意
    汽車在設有燈光號誌管制四方車輛行進之交岔路口左轉彎時
    ，應在道路上所劃設之停止線後方等待燈號變換，並讓對向
    車道之直行車先行，且不得佔用來車道搶先左轉，而依當時
    情形又非不能注意，僅因其為原本行駛車道之第一部車，竟
    疏未注意未在停止線後方讓對向直行之汽機車先行，即超越
    其原本等待燈號變換之停止線，將其所駕駛之半聯結車駛往
    該處交岔路口之路口中心處，將車頭左打，使其車身之大部
    分占用對向直行車道，而將其所駕駛半聯結車占用來車道後
    在該處違規暫停等待左轉。適有原告騎乘車號ＮＱ7-329號
    重型機車後載訴外人陳思儀沿對向之明德二路由基隆市區往
    台北縣汐止市方向之直線車道直行而來，原告本亦應注意汽
    機車行駛時，駕駛人應注意車前狀況，並隨時採取必要之安
    全措施，而依當時情形又非不能注意，竟因將頭轉向右側與
    後座之訴外人聊天，疏未注意在其所騎乘機車前方，被告之
    車輛已占用其直行車道暫停違規等待左轉，即貿然往前行駛
    ，原告所騎乘之上開車號機車因而撞擊在該處違規停止待轉
    之被告乙○○所駕駛之上開車號半聯結車等情，有道路交通
    事故調查報告表、道路交通事故現場圖、交通事故現場談話
    紀錄表、道路交通事故補充資料表、現場照片等附於刑事卷
    可參；且原告於本院刑事庭審理時亦坦承係因回頭與訴外人
    談話而疏於注意車前狀況，致事故發生等語。按道路交通安
    全規則所稱之汽車，依該規則第2條第1項第1款規定，包括
    機器腳踏車，而汽車行駛時，駕駛人應隨時注意車前狀況，
    並隨時採取必要之安全措施，道路交通安全規則第94條第3
    項定有明文。是原告本亦應於汽機車行駛時，注意車前狀況
    ，並隨時採取必要之安全措施，而依當時情形又非不能注意
    ，竟因將頭轉向右側與後座之訴外人陳思儀聊天，疏未注意
    車前狀況，致與被告乙○○所駕駛之車輛發生撞擊，故原告
    就本件事故之發生亦與有過失。本院審酌被告乙○○所駕駛
    之半聯結車未依規定將車停放在停止線後方讓對向直行之汽
    機車先行，即超越其原本等待燈號變換之停止線，將其所駕
    駛之半聯結車駛往該處交岔路口之路口中心處，使其車身大
    部分占用對向直行車道，在該處違規暫停等待左轉，致與亦
    疏未注意之原告發生碰撞，被告乙○○之過失程度較高，應
    負60%責任，方屬公允。
五、末按，受僱人因執行職務，不法侵害他人之權利者，由僱用
    人與行為人連帶負損害賠償責任，民法第188條第1項前段定
    有明文。僱用人之責任，既以盡選任監督注意為其免責條件
    ，僱傭關係之成立，即應以僱用人選任監督受僱人為基礎，
    是凡客觀上被他人使用為之服勞務而受其監督者均係受僱人
    ，與僱用人間已否成立書面契約，在所不問。該條所謂職務
    行為，僅須受僱人之行為在外形之客觀上足認為與執行職務
    有關，而不法侵害他人之權利者，縱係濫用職務或利用職務
    上之機會及與執行職務之時間或處所有密切關係之行為，亦
    足當之（最高法院94年台上第1401號判決、96年台上第456
    號判決參照）。本件被告乙○○係大豐公司之司機，負責駕
    駛半聯結車輛運送貨物業務，為從事駕駛業務之人，此為被
    告乙○○於本院刑事庭審理時所自承，而本件事故之發生亦
    與被告乙○○執行職務有相當因果關係，揆諸前揭說明，被
    告大豐公司即應就本件侵權行為負僱用人之連帶賠償責任。
六、綜上所述，原告所受之損害額為235,375元，被告應負之過
    失責任為60%，故被告應給付原告141,225元（計算式：
    235,375×0.6＝141,225）。從而，原告依侵權行為之法律
    關係，請求被告二人連帶給付141,225元，及自起訴狀繕本
    送達翌日即被告乙○○自95年9月24日起、被告大豐公司自
    95年9月14日起，均至清償日止，按年息5%計算之利息，為
    有理由，應予准許；逾此數額之請求，尚屬乏據，應予駁回
    。
七、本判決原告勝訴部分，兩造均陳明願供擔保請准宣告假執行
    及免為假執行，爰分別酌定相當擔保金額准許之；至原告敗
    訴部分，其假執行聲請已失所附麗，應予駁回。
八、據上論結：本件原告之訴為一部有理由、一部無理由，依民
    事訴訟法第79條、第85條第2項、第390條第2項、第392條，
    判決如主文。
中　　華　　民　　國　　96　　年　　7 　　月　　18　　日
　　              民事庭法　官　林玉珮
以上正本係照原本作成。
對於本件判決如有不服，應於收受送達後20日內向本院提出上訴
書狀，敘述上訴之理由，上訴於臺灣高等法院。
中　　華　　民　　國　　96　　年　　7 　　月　　18　　日
                        書記官　洪福基
